【裁判字號】    97,訴,2777
【裁判日期】    980402
【裁判案由】    營利事業所得稅
【裁判全文】
臺北高等行政法院判決
                                      97年度訴字第2777號
                              .
原      告  台灣美聲企業股份有限公司
代  表  人  甲○○
訴訟代理人  簡敏秋（會計師）
被      告  財政部臺北市國稅局
代  表  人  凌忠嫄
訴訟代理人  乙○○
上列當事人間因營利事業所得稅事件，原告不服財政部中華民國
97年9 月19日台財訴字第09700414720 號（案號：第00000000號
）訴願決定，提起行政訴訟。本院判決如下：
    主  文
原告之訴駁回。
訴訟費用由原告負擔。
    事  實
一、事實概要：緣原告民國94年度營利事業所得稅結算申報，原
    列報利息收入新臺幣（以下同）2,678,381 元，經被告初查
    以原告漏報利息收入2,286,819 元（已扣繳232,492 元），
    核定4,965,200 元，並按所漏稅額339,212 元處1 倍之罰鍰
    339,200 元（計至百元止）。原告對罰鍰處分不服，申請復
    查，未獲變更，提起訴願，遭決定駁回，遂提起本件行政訴
    訟。
二、兩造聲明：
  (一)原告聲明：
    1.訴願決定、復查決定及原處分均撤銷。
    2.訴訟費用由被告負擔。
  (二)被告聲明：
    1.駁回原告之訴。
    2.訴訟費用由原告負擔。
三、兩造之爭點：
  (一)原告主張之理由：
    1.按「納稅義務人自動向稅捐稽徵機關補報並補繳所漏稅款
      者，凡屬未經檢舉、未經稽徵機關或財政部指定之調查人
      員進行調查之案件，左列之處罰一律免除；．．．二、各
      稅法所定關於逃漏稅之處罰。」為稅捐稽徵法第48條之1
      第1 項第2 款所明定。次按「營利事業所得稅未列選之查
      核案件及擴大書面審核案件，經審查發現有異常之案件，
      應於當日發函通知營利事業限期提供帳簿憑證等相關資料
      ，接受調查，以確認異常事項，並以函查日（即發文日）
      為調查基準日。」為財政部80年8 月16日台財稅第801253
      598 號函檢發之「稅捐稽徵法第48條之1 所稱進行調查之
      作業步驟及基準日之認定原則」所規定。
    2.本案原告已於96年7 月23日自動補報並補繳339,212 元且
      加計利息，其間被告並未發函調查，迄96年9 月21日原告
      始接獲裁罰處分。然復查決定及訴願決定均以調查基準日
      之認定，並非以被告「函查日」為唯一標準，如屬「列選
      案件」，經辦人員應於交查簽收當日立即進行函查、調卷
      、調閱相關資料或其他相同作為，而在進行調查之作為有
      數個時，並以最先作為之日期為調查基準日為由而駁回，
      顯違反公平公開之原則。原因其一，本件事實發生時是否
      為「列選案件」，原告無從得知；其二，若被告未進行函
      查，其調卷．．．或其他相同作為，均係被告內部之作為
      ，無法公昭於世。
    3.再者，本案課稅主體係利息收入，乃屬歸戶課稅之所得，
      稽徵機關即可產出課稅資料歸戶清單，實無逃漏之必要，
      且原告於被告尚未發函通知調查前即已補報補繳，被告均
      未審酌逕以處罰，實有未洽。
    4.退而言之，按財政部96年3 月28日台財稅字第0960451374
      0 號令修正之「稅務違章案件裁罰金額或倍數參考表」中
      ，有關所得稅法第110 條第1 項違章情形「一、短漏報所
      得屬已填報扣免繳憑單、股利憑單及緩課股票轉讓所得申
      報憑單之所得，且無第3 項情形者。」應處所漏稅額0.2
      倍之罰鍰。被告按稅額處1 倍罰鍰，亦屬不合，至為明確
      。
  (二)被告主張之理由：
    1.按「納稅義務人自動向稅捐稽徵機關補報並補繳所漏稅款
      者，凡屬未經檢舉、未經稽徵機關或財政部指定之調查人
      員進行調查之案件，左列之處罰一律免除；．．．：一、
      ．．．二、各稅法所定關於逃漏稅之處罰。」為稅捐稽徵
      法第48條之1 第1 項第2 款所明定。次按「納稅義務人已
      依本法規定辦理結算申報，但對依本法規定應申報課稅之
      所得額有漏報或短報情事者，處以所漏稅額2 倍以下之罰
      鍰。」復為所得稅法第110 條第1 項所規定。又「其他各
      稅：列選案件．．．一、．．．二、經辦人員應於交查簽
      收當日立即進行函查、調卷、調閱相關資料或其他相同作
      為，．．．三、進行調查之作為有數個時，以最先作為之
      日為調查基準日。」亦經財政部80年8 月16日台財稅第80
      1253598 號函釋在案。
    2.經查原告原列報利息收入2,678,381 元，係依更正前原申
      報書第9 頁「各類收益扣繳稅額、可扣抵稅額與申報金額
      調節表」所載利息收入扣繳憑單給付總額申報數2,750,78
      8 元減除上期應收金額303,912 元及其他1,410 元並加計
      本期應收金額232,915 元計得。被告於96年4 月9 日調閱
      課稅資料歸戶清單，依該課稅資料歸戶清單所載，原告94
      年度利息收入扣繳憑單給付總額應為5,037,607 元，經依
      前揭「各類收益扣繳稅額、可扣抵稅額與申報金額調節表
      」減除上期應收金額303,912 元及其他1,410 元並加計本
      期應收金額232,915 元核定利息收入4,965,200 元，短漏
      報2,286,819 元，違章事證明確，被告並於96年4 月11日
      派查及調卷，原告遲至96年7 月25日申請更正補報，自屬
      稽徵機關指定調查人員進行調查之後。按稅捐稽徵法第48
      條之1 第1 項規定所稱「稽徵機關或財政部指定之調查人
      員進行調查之案件」並不以調查程序之發動有無對外宣示
      或表徵為要件，原告執稱被告派案、調卷等均係內部之作
      為，違反公平公開原則乙節，顯有誤解，應無足採。
    3.本件被告係於96年9 月21日裁罰，依稅捐稽徵法第48條之
      3 適用裁處時之法律，財政部96年3 月28日台財稅字第09
      604513740 號令修正之「稅務違章案件裁罰金額或倍數參
      考表」規定，營利事業所得稅適用所得稅法第110 條第1
      項規定處罰案件其漏稅額超過10萬元者，處所漏稅額1 倍
      之罰鍰。但於裁罰處分核定前，以書面或於談話筆（紀）
      錄中承認違章事實，並願意繳清稅款及罰鍰者，處所漏稅
      額0.8 倍之罰鍰。本件原告並未於裁罰處分核定前，以書
      面承認違章事實，被告按所漏稅額339,212 元處以1 倍之
      罰鍰339,200 元（計至百元止），並無違誤。至原告援引
      前揭財政部修正之「稅務違章案件裁罰金額或倍數參考表
      」主張應按所漏稅額處0.2 倍罰鍰之規定，係適用綜合所
      得稅裁罰之案件，因適用稅目不同，自難比附援引，原告
      之主張，應無足採。
    理  由
一、按稅捐稽徵法第48條之1 第1 項第2 款「納稅義務人自動向
    稅捐稽徵機關補報並補繳所漏稅款者，凡屬未經檢舉、未經
    稽徵機關或財政部指定之調查人員進行調查之案件，左列之
    處罰一律免除；．．．：一、．．．二、各稅法所定關於逃
    漏稅之處罰。」，此係68年8 月6 日新增之條文，其立法意
    旨在對於未經人檢舉、未經指定人員調查之短漏事件，鼓勵
    納稅義務人自動向稽徵機關補繳所漏稅捐，一則保障稅收，
    一則激勵改正，此稽之立法理由即明。又所得稅法第110 條
    第1 項規定：「納稅義務人已依本法規定辦理結算申報，但
    對依本法規定應申報課稅之所得額有漏報或短報情事者，處
    以所漏稅額2 倍以下之罰鍰。」。另財政部80年8 月16日台
    財稅第801253598 號函發佈「稅捐稽徵法第48條之1 所稱進
    行調查之作業步驟及基準日之認定原則」在稅目為「其他各
    稅」之項下，載明「項目」為「列選案件、個案調查案件、
    其他涉嫌漏稅案件、臨時交辦調查案件」，載明「作業步驟
    及基準日之認定原則」為「一、稽徵機關單位主管應視經辦
    人員每人每日可辦理件數，分批交查簽收。二、經辦人員應
    於交查簽收當日立即進行函查、調卷、調閱相關資料或其他
    相同作為，並應詳予記錄以資查考，藉昭公信。三、進行調
    查之作為有數個時，以最先作為之日為調查基準日。四、調
    查基準日以前補報並補繳或核定之日以後，就核定內容以外
    補報並補繳者，適用自動補報並補繳免罰之規定」，此係財
    政部基於主管權責，提示所屬各機關關於稅捐稽徵法第48條
    之1 第1 項規定之列選案件等案之認定方式，以避免失出失
    入之不公平，尚於法律無違，自得據以適用。
二、本件事實概要已如前述，有相關卷證可稽，堪予認定。原告
    不服，循序提起行政訴訟，主張：(一)本件是否為列選案件，
    原告無從得知，被告何時進行函查等調查行為，乃係被告內
    部之作為，無法公諸於世，違反公平公開原則。(二)按財政部
    96年3 月28日台財稅字第09604513740 號令修正之「稅務違
    章案件裁罰金額或倍數參考表」中，有關所得稅法第110 條
    第1 項違章情形「一、短漏報所得屬已填報扣免繳憑單、股
    利憑單及緩課股票轉讓所得申報憑單之所得，且無第3 點情
    形者。」應處所漏稅額0.2 倍之罰鍰，被告按稅額處1 倍罰
    鍰，顯有不合云云。
三、經查，揆諸前揭規定可知，稅捐稽徵法第48條之1 規定所稱
    未經調查，在「列選案件」之情形，經辦人員應於交查簽收
    當日立即進行函查、調卷、調閱相關資料或其他相同作為，
    一有此等行政作為時，即非屬未經調查之事件；又在進行調
    查之作為有數個時，應以最先作為之日期為調查基準日。本
    件原告94年度營利事業所得稅係列選案件，經被告於96年4
    月9 日產出課稅資料歸戶清單，並於96年4 月11日派查及調
    卷，有課稅資料歸戶清單、派查單及申報書調卷紀錄附原處
    分卷可稽，是本件之調查基準日應為96年4 月11日無誤。原
    告迄96年7 月25日始函請更正申報利息收入為4,965,200 元
    ，且其於本院準備程序中自承係接獲被告承辦人員來電查詢
    才予補繳（見本院卷第105 頁），自難謂為自動補報補繳，
    應無前揭自動補報補繳免罰規定之適用。原告主張調查基準
    日依被告之內部程序而為認定，違反公平公開原則云云。惟
    調查基準日係作為認定補報補繳事件得否免罰之依據，其關
    鍵在於納稅義務人自動補報補繳之事件，是否尚未經檢舉、
    未經稽徵機關或財政部指定之調查人員進行調查？此屬事實
    之認定，應由稅捐稽徵機關依職權認定，與是否公開無關。
    故原告主張有違公開原則，尚無可採。另原告就處分卷內文
    件之意義，有所質疑，亦經被告逐一辯明：處分卷第181 頁
    「案件來源『15』」，代號係為區別：有人檢舉、上級交辦
    、擅自營業等各種情形，代號「15」屬其他案件之意；另「
    選核註記『3 』」部分，係被告為確保第一線審查人員之審
    查之品質，乃有選擇案件交由稽核科複核之制度，該「3 」
    意義即為本件未經選為複核案件。另承辦人於96年6 月27日
    陳核，96年7 月26日陳核取消，意謂查帳報告陳核給股長後
    ，股長認為有商榷之處應為修正，故有「陳核取消」之紀錄
    ，非謂當時尚未查獲漏報收入；另原處分卷第168 頁之「審
    查案件流向細項查詢」之電腦紀綠，顯示96年4 月11日電腦
    業已派案，列選案件係被告於電腦系統中設定一定之條件，
    由電腦根據這些條件自動選出營所稅之申報有異常情形之個
    案，此即為列選案件（見本院辯論筆錄）。是本件經被告認
    定為列選案件，應無疑義。
四、至原告援引前揭財政部修正之「稅務違章案件裁罰金額或倍
    數參考表」主張應按所漏稅額處0.2 倍罰鍰之規定，實係適
    用綜合所得稅裁罰之事件，因適用稅目不同，自難比附援引
    ，原告主張，顯屬誤解。
五、綜上所述，本件被告以原告補報補繳其94年度營利事業所得
    稅結算申報漏報之利息收入及稅額，係在調查其準日之後，
    並無免罰之適用，乃按所漏稅額339,212 元處1 倍之罰鍰33
    9,200 元（計至百元止），並無不合。訴願決定予以維持，
    亦無不當。原告訴請撤銷原處分與訴願決定，為無理由，應
    予駁回。
據上論結，本件原告之訴為無理由，爰依行政訴訟法第98條第1
項前段，判決如主文。
中    華    民    國    98    年    4     月    2     日
                       臺北高等行政法院第四庭
                               審判長法  官  鄭  小  康
                                     法  官  陳  秀  
                                     法  官  李  玉  卿
上為正本係照原本作成。
如不服本判決，應於送達後20日內，向本院提出上訴狀並表明上
訴理由，如於本判決宣示後送達前提起上訴者，應於判決送達後
20日內補提上訴理由書（須按他造人數附繕本）。
中    華    民    國    98    年    4     月    2     日
                                     書記官  陳  又  慈


司法院資訊處製作；財團法人民間司法改革基金會備份。
